臺灣臺中地方法院行政訴訟判決
110年度交字第12號
原      告  洪  饒  

被      告  臺中市交通事件裁決處
                      設臺中市○○區○○○路00號
代  表  人  黃士哲    住同上
訴訟代理人  黃曉妍律師
上列當事人間交通裁決事件，原告不服被告民國110年1月5日中
市裁字第68-GCH779873號裁決書，提起行政訴訟，本院判決如下
：
    主  文
原告之訴駁回。
訴訟費用新臺幣參佰元由原告負擔。
    事實及理由
一、程序事項：按行政訴訟法第237條之7規定，交通裁決事件之
    裁判，得不經言詞辯論為之。本件屬交通裁決事件，依兩造
    所述各節及卷內資料其事證已臻明確，本院認無經言詞辯論
    之必要，爰不經言詞辯論而為判決。
二、事實概要：
　　原告所有號牌7C-4745號自用小貨車（下稱系爭車輛）於民
    國109年8月1日16時28分許，行經臺中市○○區○○路○段000號
    前，因「任意驟然變換車道迫使他車讓道」之違規行為，遭
    民眾於109年8月2日檢具事證檢舉，經臺中市政府警察局烏
    日分局（下稱舉發機關）員警認定該車違反道路交通管理處
    罰條例第43條第1項第3款之規定，遂對車主掣開第GCH77987
    3號舉發違反道路交通管理事件通知單。原告於到案期限前
    檢具事證及應歸責人相關資料，向被告告知應歸責人即原告
    ，被告即續於110年1月5日以中市裁字第68-GCH779873號裁
    決書（下稱原處分），依道路交通管理處罰條例（以下簡稱
    道交條例）第43條第1項第3款、第63條第1項第3款、第24條
    第1項第3款及「違反道路交通管理事件統一裁罰基準表」之
    規定，按期限內到案之基準，裁處原告第1階段罰鍰新臺幣
    （下同）18,000元，記違規點數3點，並應參加道路交通安
    全講習。原告不服，提起本件行政訴訟。
三、原告主張略以：
　　原告於變換車道前已有打方向燈，且距離後車道20多米，前
    方大客車擋道，而遭檢舉人檢舉等語。並聲明：原處分撤銷
    。
四、被告答辯略以：
  從檢舉民眾行車紀錄器影像顯示，系爭車輛行駛於違規地點，
  行駛於公車後方，公車減速時系爭車輛即不顧右後方直行之該
  車，未顯示方向燈，貼近該車逕自向右變換車道，認系爭車輛
  之行為嚴重危害交通安全，自應嚴懲等語。並聲明：原告之訴
  駁回。
五、本院之判斷：
(一)按「汽車行駛時，不得任意以迫近、驟然變換車道或其他不
    當方式，迫使他車讓道。」、「汽車駕駛人，駕駛汽車有下
    列情形之一者，處新臺幣6千元以上2萬4千元以下罰鍰，並
    當場禁止其駕駛：三、任意以迫近、驟然變換車道或其他不
    當方式，迫使他車讓道。」、「汽車駕駛人有下列各款所列
    條款之一者，除依原條款處罰鍰外，並予記點：三、有第43
    條……情形之一者，各記違規點數3點。」、「汽車駕駛人
    ，有下列情形之一者，應接受道路交通安全講習：三、有第
    43條規定之情形。」道路交通安全規則第91條第2項、道路
    交通管理處罰條例第43條第1項第3款、第63條第1項第3款及
    第24條第1項第3款分別定有明文。又依違反道路交通管理事
    件統一裁罰基準表之規定，汽車駕駛人任意以迫近、驟然變
    換車道或其他不當方式，迫使他車讓道，期限內繳納或到案
    聽候裁決者，統一裁罰基準18,000元。
(二)經查，本院勘驗調查舉發機關提供之採證光碟，製成勘驗筆
    錄附卷（見本院卷第79頁）。勘驗結果為：檢舉民眾行車紀
    錄器畫面時間2020/08/0116：28：21時至16：28：22時檢舉
    民眾車道（下稱該車)行駛於臺中市烏日區環河路二段往西
    方向過五光路口之外側車道，當時號牌7C-4745號小貨車（
    下稱系爭車輛)行駛於該車左前方之中線車道上，系爭車輛
    前方有一台公車行駛，16：28：23時至16：28：27時公車減
    速，系爭車輛突然未顯示方向燈，向右變換車道，該車鳴按
    喇叭示警，系爭車輛仍貼近該車強行向右變換車道，該車緊
    急減速，乘客驚叫。
(三)由上開勘驗結果可知，檢舉民眾車輛行駛於環河路二段外側
    車道進入五光路銜接路段，系爭車輛行駛於內側車道，其前
    方公車減速，系爭車輛不顧外側車道正在直行之該車，直接
    向右變換至外側車道，貼近該車，並插入該車前方，致使該
    車被迫煞車讓道等情。惟依前揭道路交通管理處罰條例第43
    條第1項第4款規定以觀，其立法意旨乃在於駕駛人若恣意驟
    然變換車道，將導致後方之車輛應變不及而造成追撞，是除
    非遇有突發狀況影響行車動線而不得不然，否則依法即嚴禁
    驟然減速或變換車道，亦即上開規範目的乃在於使駕駛人能
    合理預期他方之行車動態，俾能有充分之時間應變，避免因
    無預期之驟然變換車道導致其他駕駛人因反應不及而失控，
    或因亦猝然減速而產生連鎖反應致肇事，故所謂「驟然變換
    車道」之認定自應考量其他駕駛人之合理預期之程度，縱擁
    有路權亦非可驟然變換車道。而系爭車輛前方公車雖有減速
    之情形，然當時系爭車輛之車速，以及其與前方公車之距離
    ，當公車減速時，系爭車輛並非無法完全煞停，其驟然變換
    車道之行為，將可能導致後方之該車應變不及而造成追撞，
    無法給予後方之該車合理預期系爭車輛之行車動態，原告之
    行為對於道路交通安全危害甚鉅，故原告所執免罰主張，尚
    非可採。從而，原告駕駛系爭車輛於上開時、地，確有「任
    意驟然變換車道迫使他車讓道」之違規事實，核已該當道路
    交通管理處罰條例第43條第1項第3款之規定。原處分據以裁
    罰，應無違誤。
六、綜上所述，原告違規事證明確，被告依法所為原處分並無違
    誤，原告訴請撤銷，為無理由，應予駁回。
七、本件第一審裁判費為300元，應由原告負擔，爰確定第一審
    訴訟費用額如主文第2項所示。
據上論結，本件原告之訴為無理由，依行政訴訟法第237條之7、
第98條第1項前段、第237條之8第1項，判決如主文。
中　　華　　民　　國　 110　　年　  10　　月　　6 　日
　　　　　　　　　行政訴訟庭　法　官　  吳俊螢
上為正本係照原本作成。
如不服本判決，應於送達後20日內，向本院提出上訴狀，其未表
明上訴理由者，應於提出上訴後20日內向本院補提理由書（均須
按他造人數附繕本）。上訴理由應表明關於原判決所違背之法令
及其具體內容，或依訴訟資料可認為原判決有違背法令之具體事
實。
中　　華　　民　　國　 110　　年　　10　　月　　7　　日
　　　　　　　　　　　　　　　書記官　  簡芳敏